【裁判字號】    99,重訴,263
【裁判日期】    990813
【裁判案由】    損害賠償
【裁判全文】
臺灣士林地方法院民事裁定             99年度重訴字第263號
原      告  庚○○
            己○○
兼 上二 人
法定代理人  丙○○
原      告  丁○○
上  四  人
訴訟代理人  陳化義律師
原      告  戊○○
被      告  甲○○
            乙○○
上列當事人間因違反山坡地保育利用條例等案件提起附帶民事訴
訟請求損害賠償事件，經本院刑事庭裁定後移送前來（97年度重
附民字第8號），本院裁定如下：
    主      文
原告之訴及其假執行之聲請均駁回。
訴訟費用由原告負擔。
    理      由
一、按因犯罪而受損害之人，以對於刑事被告及依民法負賠償責
    任之人請求回復其損害者為限，始得於刑事訴訟程序附帶提
    起民事訴訟，此為刑事訴訟法第487 條第1 項所明定。是「
    刑事法院得依刑事訴訟法第504 條第1 項規定，將附帶民事
    訴訟以裁定移送於該法院民事庭者，以刑事部分宣告被告有
    罪之判決者為限，至刑事訴訟諭知無罪之判決，刑事法院本
    應依同法第503 條第1 項前段規定以判決駁回原告之訴，如
    誤以裁定移送於民事庭，其訴之不合法，不因移送民事庭而
    受影響，受移送之民事庭應認原告之訴為不合法以裁定駁回
    之。查被上訴人被訴偽造系爭買賣契約之刑事訴訟，業經刑
    事法院認定此部分之犯罪不能證明，祗以為連續犯之一部未
    於判決主文就此部分犯罪為無罪之諭知而已，實質上與諭知
    無罪有同一之效力，乃刑事法院疏於注意，將此本應以判決
    駁回之訴，以裁定移送於原審法院，原審法院仍應以裁定駁
    回之（最高法院66年度臺上字第1094號判例意旨參照）。
二、本件原告因被告違反山坡地保育利用條例等案件提起附帶民
    事訴訟，請求判令被告連帶給付原告新臺幣（下同）2 千萬
    元及自民國90年9 月18日起至清償日止，按年息5%計算之利
    息。經刑事庭依刑事訴訟法第504 條第1 項規定，將其附帶
    之民事訴訟，以裁定移送民事庭。
三、惟查，本件原告所主張被告甲○○違反山坡地保育利用條例
    ，而在他人山坡地內擅自開挖整地施築檔土牆、修建道路、
    磚造花檯，嗣因納莉颱風帶來豪雨沖刷造成地基崩塌、水土
    流失至下方道路，致居住於下方適正移置車輛之訴外人魏聰
    明遭土石流沖刷而失去蹤影迄今，原告庚○○、己○○為魏
    聰明之子女，原告丙○○為魏聰明之配偶，原告丁○○、戊
    ○○為魏聰明之父、母，被告乙○○則為土地所有權人，與
    被告甲○○共同侵害或疏於監督而釀成災害一節，業經本院
    刑事庭以被告甲○○前揭施作擋土牆、水泥路面、花檯之行
    為，與地基崩塌、水土流失之事實無因果關係，並無釀成災
    害、致人於死之情事，不能證明被告構成山坡地保育利用條
    例第34條第2 項及水土保持法第32條第2 項之犯罪，此觀諸
    卷附本院97年度訴字第99號刑事判決書第2 頁、第6 至8 頁
    即明。是被告甲○○之上開行為既非造成魏聰明遭土石流沖
    刷致失蹤之原因，而不構成山坡地保育利用條例第34條第2
    項及水土保持法第32條第2 項之犯罪，則原告即非因被告甲
    ○○犯罪而受損害之人，自不得依刑事訴訟法第487 條第1
    項之規定，於刑事訴訟程序附帶提起民事訴訟。從而，揆諸
    前揭規定及說明，原告之訴顯難認為合法，應予駁回。原告
    之訴既經駁回，其假執行之聲請亦失所附麗，應併予駁回。
四、依民事訴訟法第95條、第78條裁定如主文。
中    華    民    國    99    年    8     月    13    日
                  民事第三庭  法  官  張國勳
以上正本證明與原本無異。
如對本裁定抗告，應於裁定送達後10日內向本院提出抗告狀，並
繳納抗告費新臺幣1,000元。
中    華    民    國    99    年    8     月    17    日
                              書記官  莊達宏

司法院資訊處製作；財團法人民間司法改革基金會備份。
